最高法院刑事判決　　　　　　　　　 111年度台上字第2773號
上　訴　人　EDA VIRGILIO JR RUMBAOA（中文名：艾德）





上列上訴人因加重詐欺等罪案件，不服臺灣高等法院中華民國11
1 年3月29日第二審判決（110年度上訴字第3033號，起訴案號：
臺灣新北地方檢察署110年度偵字第4127、14412號），提起上訴
，本院判決如下：
    主  文
上訴駁回。
    理  由
一、刑事訴訟法第377 條規定：上訴於第三審法院，非以判決違
    背法令為理由，不得為之。是提起第三審上訴，應以原判決
    違背法令為理由，係屬法定要件。如果上訴理由書狀並非依
    據卷內訴訟資料，具體指摘原判決不適用何種法則或如何適
    用不當，或所指摘原判決違法情事，顯與法律規定得為第三
    審上訴理由之違法情形不相適合時，均應認其上訴為違背法
    律上之程式，予以駁回。至原判決有無違法，與上訴是否以
    違法為理由，係屬二事。本件原審審理結果，認上訴人 EDA
    VIRGILIO JR RUMBAOA （中文名：艾德）有其事實欄及附表
    （下稱附表）一、二所載三人以上共同詐欺取財（下稱加重
    詐欺取財）、洗錢、參與犯罪組織等犯行明確，因而撤銷第
    一審之科刑判決，改判仍依想像競合犯之規定，從一重論處
    上訴人加重詐欺取財各罪刑（共18罪），已詳述其認定犯罪
    事實所憑之心證理由。
二、犯罪事實之認定，證據之取捨及其證明力如何，乃事實審法
    院自由判斷之職權，倘其取捨不違背證據法則、經驗法則與
    論理法則，即不得指為違法。原判決主要依憑告訴人及被害
    人曹嘉倩、施美秀、王瀞慧、郭宴帛、徐蕙珮、王湘瑜、張
    惠宇、潘秋香、甘永生、蔡孟築、謝雲珠、李建昇、黃莊貽
    、張畯龍、MARCELLANO LELANI MAGNO 、陳亭伶、何雅雯、
    黃冠禎等之指述、證人傑溫及附表一編號1 至18所示各該金
    融帳戶所有人、提款人等人之證述、上訴人之自白，並卷附
    通訊軟體對話擷圖、存摺交易明細、金融帳戶轉帳紀錄、監
    視器翻拍照片等為據，敘明上訴人參與本案詐騙集團之犯罪
    組織，而與綽號「王米菈」、「James 」、「Jane」及其他
    真實姓名、年籍不詳之成年人等詐騙集團成員，共同意圖為
    自己不法所有，基於加重詐欺取財及洗錢之犯意聯絡，先由
    上訴人在臺灣，親自或透過友人向附表一所示金融帳戶所有
    人要求提供如附表一所示之金融帳戶，作為詐欺款項匯入之
    用，再由本案詐騙集團成員分別於附表一所示時間，以附表
    一所示之方式施用詐術，致附表一所示之告訴人或被害人陷
    於錯誤，而分別匯款如附表一所示之金額至附表一所示之金
    融帳戶內，復由上訴人指示附表一所示之提款人提領如附表
    一所示之款項，交由上訴人或其指定之人轉交上訴人，上訴
    人取得款項後，自其中取得報酬新臺幣6 萬2628元及扣除支
    付相關人等之報酬後，餘款均以其本人或其指示之人名義匯
    至詐騙集團指示如附表二所示之菲律賓金融帳戶，以此方式
    製造金流斷點，隱匿加重詐欺取財犯罪所得去向、所在等旨
    。核其論斷，俱有卷存資料可憑，復與經驗法則、論理法則
    無違。而法律上一罪之案件，無論其為實質上一罪或裁判上
    一罪，在訴訟上均屬單一案件，縱僅就部分犯罪事實提起公
    訴，如認構成犯罪，即與未起訴之其餘構成犯罪事實，發生
    一部與全部之關係（即公訴不可分），依刑事訴訟法第 267
    條之規定，檢察官就此犯罪事實之一部起訴者，其效力及於
    全部犯罪事實，故法院對單一不可分之整個犯罪事實，即應
    全部併予審判（即審判不可分），自不生訴外裁判之問題。
    本件起訴書雖漏未敘及上訴人違反組織犯罪防制條例第3 條
    第1 項後段之參與犯罪組織罪，惟此部分與檢察官起訴並經
    原判決附表一編號2 論罪部分，具有想像競合之裁判上一罪
    關係，屬法律上一罪案件，自為起訴效力所及，原審並於民
    國111年3月15日審判期日，依刑事訴訟法第95條第1項第1款
    之規定，當庭告知上訴人另可能涉犯組織犯罪防制條例第 3
    條第1 項後段之參與犯罪組織罪嫌，俾使其得行使訴訟上之
    防禦權，而上訴人於原審對此部分犯罪事實亦已表達認罪之
    意（見原審卷二第168、228頁），原判決復就此部分犯罪事
    實併予審理之理由詳予說明，即無上訴理由所指上訴人不清
    楚參與犯罪組織（即詐騙集團）而無犯罪故意之情形，原判
    決亦無上訴理由所謂未受請求之事項予以判決之違法可指。
    此部分上訴理由並未依據卷內資料而為具體指摘，尚非適法
    之上訴第三審之理由。
三、刑法第59條所規定之酌量減輕其刑，必其犯罪情狀顯可憫恕
    ，在客觀上足以引起一般人之同情，認為即予以宣告法定最
    低度刑，猶嫌過重者，始有其適用；其審酌事項固不排除刑
    法第57條所列舉10款事由，但仍以犯罪時有其特殊之原因與
    環境為必要，又是否援引刑法第59條酌減其刑，屬事實審法
    院得依職權裁量之事項，若其裁量權之行使未有濫用之情形
    ，非許當事人逕憑己意，指稱法院不予酌減，即有判決不適
    用法則之違法。又刑之量定及定應執行刑，均屬為裁判之法
    院得依職權裁量之事項，倘其量刑已以行為人之責任為基礎
    ，並斟酌刑法第57條相關各款所列情狀，說明其所側重之事
    由而為評價，並於法定刑度內，酌量科刑，致無顯然失當或
    違反公平、比例及罪刑相當原則；定應執行刑部分，若已綜
    合被告所犯各罪之情狀及其人格與犯罪之間的關聯而予評價
    ，且其結果並未違背刑法第51條第5 款之外部界限，及平等
    原則、比例原則、責罰相當原則等內部界限，均不得任指為
    違法。原判決說明上訴人所犯係詐騙集團行騙，乃嚴重破壞
    社會治安、經濟及人群間之互信之犯罪型態，衡酌上訴人之
    生活、經濟狀況，相較於其犯罪情狀，難認其犯罪有何情堪
    憫恕之處，縱論以加重詐欺取財罪之法定最低刑度，亦無情
    輕法重之憾，自無刑法第59條規定之適用；再審酌上訴人乃
    菲律賓籍，其離鄉來臺謀生，不思慎行以確保工作無虞，猶
    加入本案詐騙集團犯案，本屬不該，再考量上訴人犯罪動機
    、目的、犯罪手段及其分工角色、各次犯案所得，並上訴人
    之品行、智識程度、家庭生活暨經濟狀況、犯後態度等一切
    情狀，各量處如附表一各編號所示之刑，又參以上訴人於本
    件各次犯罪之類型、情節、法益侵害程度等事項，綜合判斷
    其犯罪之不法及罪責程度，並其整體犯罪之非難評價與矯正
    之必要性，而定其應執行刑，核屬原審刑罰權之適法行使，
    並無上訴理由所指未予酌減即屬違法之情，亦無上訴理由所
    稱原判決未予說明量刑、定刑裁量基準之事。上訴理由此部
    分顯未依據卷內資料而為具體指摘，要非上訴第三審之適法
    理由。
四、綜合前述及其他上訴理由，經核係就原審訴訟程序及科刑、
    定刑職權之適法行使，徒憑己意，任意指為違法，不合於首
    揭法定之第三審上訴要件，其上訴違背法律上之程式，應予
    駁回。
五、依刑事訴訟法第395條前段，作成本判決。
中    華    民    國   111    年    6     月    30    日
                  刑事第三庭審判長法  官  徐  昌  錦  
                                  法  官  林  恆  吉  
                                  法  官  林  海  祥  
                                  法  官  楊  智  勝  
                                  法  官  侯  廷  昌  
本件正本證明與原本無異
                                  書記官
中    華    民    國   111    年    7     月    6     日